臺灣高雄地方法院刑事判決　　　　　 100年度審訴字第1754號
公　訴　人　臺灣高雄地方法院檢察署檢察官
被　　　告　郭力誠原名郭國信.
上列被告因違反毒品危害防制條例案件，經檢察官提起公訴（10
0 年度毒偵字第2636號），被告於本院準備程序進行中為有罪之
陳述，經本院合議庭裁定由受命法官獨任改依簡式審判程序審理
，並判決如下：
主  文
郭國信施用第一級毒品，累犯，處有期徒刑拾壹月；又施用第二
級毒品，累犯，處有期徒刑伍月。應執行有期徒刑壹年貳月。
    事  實
一、郭國信前因施用毒品案件，經本院以民國92年度毒聲字第55
    82號裁定送觀察勒戒，認有繼續施用毒品之傾向，經本院以
    93年度戒毒聲字第299 號裁定令入戒治處所施以強制戒治，
    於93年10月29日執行完畢釋放，並經臺灣高雄地方法院檢察
    署檢察官於93年11月25日以93年度戒毒偵字第1131號為不起
    訴處分確定。復因連續施用毒品案件，經本院以94年度訴字
    第765 號判決判處有期徒刑8 月、6 月，應執行有期徒刑1
    年。又因連續施用毒品案件，經本院以95年度訴緝字第123
    號判決判處有期徒刑1 年、8 月，應執行有期徒刑1 年6 月
    確定，嗣經本院以96年度聲減字第3361號裁定減為有期徒刑
    6 月、4 月，應執行有期徒刑9 月確定。上開2 罪所處之刑
    接續執行，於96年8 月21日假釋出監，於96年12月11日假釋
    期滿，未經撤銷假釋視為執行完畢。猶不知戒絕毒癮，明知
    海洛因及甲基安非他命分別係毒品危害防制條例第2 條第2
    項第1 款及第2 款所分別明定之第一級及第二級毒品，不得
    持有、施用，復基於施用第一、二級毒品海洛因、甲基安非
    他命之犯意，（一）於100 年3 月6 日17、18時許，在其高
    雄市○○區○○街166 巷27號居所，以將海洛因摻水後，置
    入針筒注射血管之方式，施用第一級毒品海洛因1 次。（二
    ）於同日稍後不久，在前揭地點，以將甲基安非他命置入玻
    璃球燒烤，待產生煙霧後，吸食煙霧之方式，施用第二級毒
    品甲基安非他命1 次。嗣於同年月8 日13時許，為警在高雄
    市○○區○○街2 之1 號劉忠旺之住處查獲，經得其同意採
    集尿液送驗，檢驗結果呈嗎啡及甲基安非他命陽性反應，而
    知上情。
二、案經高雄市政府警察局小港分局移送臺灣高雄地方法院檢察
    署檢察官偵查起訴。
    理  由
一、本件被告郭國信所均犯係死刑、無期徒刑、最輕本刑為3 年
    以上有期徒刑以外之罪，其於準備程序中，就被訴事實均為
    有罪之陳述，經本院告知簡式審判程序之旨，並聽取檢察官
    及被告之意見後，合議庭裁定由受命法官獨任進行簡式審判
    程序，合先敘明。
二、上開事實，業據被告於警詢、偵訊及本院審理時坦承不諱（
    見警卷第2 頁反面、偵卷第12頁、本院卷第20頁）。且經警
    採集其尿液送高雄市立凱旋醫院檢驗結果，被告尿液呈嗎啡
    及甲基安非他命陽性反應，有高雄市政府警察局小港分局毒
    品案件嫌疑人尿液代碼與姓名對照表、高雄市立凱旋醫院濫
    用藥物尿液檢驗報告可稽（見偵卷第15頁、偵卷第15頁）。
    爰審酌：（一）氣相層析質譜儀（GC／MS）乃目前就藥物篩
    檢結果必須進一步確認時最常採用之確認方法，因此在良好
    的操作條件之下，以氣相層析質譜儀作為藥物及其代謝物之
    定性及定量分析，幾乎不會有偽陽性反應產生，業經行政院
    國軍退除役官兵輔導委員會台北榮民總醫院於83年4 月7 日
    以（83）北總內字第03059 號函示明確。（二）海洛因係嗎
    啡經化學合成之半人工合成品，毒性倍於嗎啡，其經吸食或
    施打入人體，經新陳代謝作用又分解成嗎啡，故海洛因在進
    入人體後，均以嗎啡型態排於尿液中，故於吸食或施打海洛
    因者尿液中，可檢出嗎啡陽性反應，業經憲兵司令部80年5
    月7 日以（80）鑑驗字第1746號函示明確。（三）而甲基安
    非他命經口服投與後約百分之70於24小時內自尿中排出，約
    百分之90於96小時內自尿中排出，且甲基安非他命成分之檢
    出與其投與方式、投與量、個人體質、採尿時間與檢測儀器
    之精密度等諸多方式有關，因此僅憑尿液中呈甲基安非他命
    陽性反應，並無法確實推算吸食時間距採集時間之長短，惟
    依上述資料推斷，最長不會超過4 日即96小時，亦經行政院
    衛生署藥物食品檢驗局81年2 月8 日81藥檢一字第001156號
    函示明確。從而，被告尿液經以氣相層析質譜儀鑑驗後，結
    果分呈嗎啡及甲基安非他命陽性反應，已如前述，是依前開
    函示意旨，被告自白核與事實相符。
三、按毒品危害防制條例於92年7 月9 日修正公布，自93年1 月
    9 日施行，其中第20條、第23條將施用毒品之刑事處遇程序
    ，區分為「初犯」及「5 年內再犯」、「5 年後再犯」。依
    其立法理由之說明：「初犯」，經觀察、勒戒或強制戒治後
    ，應為不起訴處分或不付審理之裁定；經觀察、勒戒或強制
    戒治執行完畢釋放後，「5 年內再犯」者，因其再犯率甚高
    ，原實施之觀察、勒戒及強制戒治既已無法收其實效，爰依
    法追訴或裁定交付審理。至於經觀察、勒戒或強制戒治執行
    完畢釋放後，「5 年後再犯」者，前所實施之觀察、勒戒或
    強制戒治已足以遮斷其施用毒品之毒癮，為期自新及協助其
    斷除毒癮，仍適用「初犯」規定，先經觀察、勒戒或強制戒
    治之程序。從而依修正後之規定，僅限於「初犯」及「5 年
    後再犯」二種情形，始應先經觀察、勒戒或強制戒治程序。
    倘被告於5 年內已再犯，經依法追訴處罰，縱其第3 次（或
    第3 次以上）再度施用毒品之時間，在初犯經觀察、勒戒或
    強制戒治執行完畢釋放5 年以後，已不合於「5 年後再犯」
    之規定，且因已於「5 年內再犯」，顯見其再犯率甚高，原
    實施觀察、勒戒或強制戒治，已無法收其實效，即應依該條
    例第10條處罰（最高法院95年5 月9 日95年度第7 次刑事庭
    會議決議參照）。查被告前因施用毒品案件，經本院以92年
    度毒聲字第5582號裁定送觀察勒戒，認有繼續施用毒品之傾
    向，經本院以93年度戒毒聲字第299 號裁定令入戒治處所施
    以強制戒治，於93年10月29日執行完畢釋放，並經臺灣高雄
    地方法院檢察署檢察官於93年11月25日以93年度戒毒偵字第
    1131號為不起訴處分確定。復因施用毒品案件，經本院以94
    年度訴字第765 號判決判處有期徒刑8 月、6 月，應執行有
    期徒刑1 年之事實，有臺灣高等法院被告前案紀錄表在卷可
    憑。是被告雖係於上開強制戒治執行完畢釋放5 年後再犯本
    罪，然其前次所犯本院94年度訴字第765 號施用毒品案件，
    係在上開強制戒治執行完畢後5 年內所為，而屬「5 年內再
    犯」之情形，依最高法院上開決議之意旨，被告本件施用海
    洛因之犯行，應依法論科。從而，本案事證明確，被告犯行
    ，堪予認定。
四、核被告所為，係犯毒品危害防制條例第10條第1 項之施用第
    一級毒品、同條例第10條第2 項之施用第二級毒品罪。被告
    持有第一級、第二級毒品之行為，均已為其後施用之高度行
    為所吸收，均不另論罪。被告所犯上開2 罪，犯意各別、行
    為互殊，應分論併罰。又被告曾因如事實欄所示犯行，經法
    院判決如事實欄所示罪刑確定，於96年12月11日視為執行完
    畢之事實，此有前開前案紀錄表可佐，是其5 年以內故意再
    犯本件有期徒刑以上之各罪，均為累犯，應依刑法第47 條
    第1 項規定均加重其刑。本院審酌被告前經觀察勒戒、強制
    戒治執行完畢，猶不思戒除毒癮，顯見其並無堅定戒癮之意
    志，行為顯有可議之處，惟念其行為尚未危害他人及其犯後
    能坦承犯行，態度尚稱良好等一切情狀，分別量處如主文所
    示之刑，並依刑法第51條第5 款之規定，定其應執行刑，以
    資警惕。
據上論斷，應依刑事訴訟法第273 條之1 第1 項、第299 條第 1
項前段，毒品危害防制條例第10條，刑法第11條前段、第47條第
1 項、第51條第5 款，判決如主文。
本案經檢察官王兆琳到庭執行職務。
中    華    民    國   100    年    8     月    18    日
                  刑事第十庭    法  官  方錦源
以上正本證明與原本無異。
如不服本判決應於收受本判決後10日內向本院提出上訴書狀，並
應敘述具體理由，如未敘述上訴理由者，應於上訴期間屆滿後20
日內補提理由書狀於本院（均須按他造當事人之人數附繕本）「
切勿逕送上級法院」。
中    華    民    國   100    年    8     月    18    日
                                書記官  冒佩妤
附錄條文：
毒品危害防制條例第10條：
施用第一級毒品者，處6 月以上5 年以下有期徒刑。
施用第二級毒品者，處3 年以下有期徒刑。